---
title: "Eleições 2020"
output: 
  flexdashboard::flex_dashboard:
    theme: flatly
    social: [ "twitter", "facebook", "menu" ]
    source_code: embed
---

```{r setup, include=FALSE}
library(flexdashboard)
library(tidyverse)
library(geobr)
library(leaflet)
library(viridis)
library(plotly)

#subindo as bases
cand_junto <- read_rds("cand_juntoBR.rds")
cand_cor <- read_rds("cand_cor.rds")

#dados geo
mun <- read_municipality(year = 2018)
mun <- mun %>%
  mutate(name_muni = str_to_upper(name_muni))

```


Dados gerais
===================================== 

Column {data-width=600}
-------------------------------------
### Principais sufixos do nome de urna
```{r,warning=FALSE, message=FALSE}
b <- cand_junto %>%
  filter(DS_CARGO == "VEREADOR") %>%
  filter(sufixo_urna != is.na(sufixo_urna),
         sufixo_urna != "",
         sufixo_urna != "SILVA", 
         ANO_ELEICAO == 2020)%>%
  count(sufixo_urna, sort = TRUE) %>%
  filter(n > 300) %>%
  mutate(sufixo_urna = fct_reorder(sufixo_urna, n)) %>%
  ggplot(aes(sufixo_urna, n)) +
  geom_col(fill = "#1A9430") +
  coord_flip() +
  theme_minimal() +
  labs(subtitle = "Sufixo do nome de urna", x= "sufixos", y = "contagem")

ggplotly(b)
```



Column {data-width=400}
-------------------------------------

### Total de candidatos

```{r}
valueBox(427168, icon = "fa-smile")
```


### Queda no número total de candidates de 2016 para 2020
```{r,warning=FALSE, message=FALSE}
a <- cand_junto %>% 
  count(ANO_ELEICAO, DS_CARGO, sort = TRUE) %>%
  ggplot(aes(ANO_ELEICAO, n, color = DS_CARGO)) +
  geom_line() +
  geom_point() +
  scale_fill_viridis_d() +
  theme_minimal()+
  labs(subtitle = "Total de candidatos", x= "Ano eleitoral", y = "contagem",
       color = "Cargo")

ggplotly(a)
```



Escolaridade
================================================================

Column
-------------------------------------
### Grau de instrução dos candidates 2016 x 2020 - PREFEITO
```{r,warning=FALSE, message=FALSE}
c <- cand_junto %>%
  filter(DS_CARGO == "PREFEITO") %>%
  ggplot(aes(as.factor(ANO_ELEICAO), fill = DS_GRAU_INSTRUCAO))+
  geom_bar(position = "fill") +
  scale_fill_viridis_d() +
  theme_minimal() +
  labs(subtitle = "Grau de instrução dos candidates 2016 x 2020", x= "Ano eleitoral", y = "percentual", fill = "")
  

ggplotly(c)
```  
  
Column 
-------------------------------------
###  Grau de instrução dos candidates 2016 x 2020 - VEREADOR
```{r,warning=FALSE, message=FALSE}
d <- cand_junto %>%
  filter(DS_CARGO == "VEREADOR") %>%
  ggplot(aes(as.factor(ANO_ELEICAO), fill = DS_GRAU_INSTRUCAO))+
  geom_bar(position = "fill") +
  scale_fill_viridis_d()+
  theme_minimal() +
  labs(subtitle = "Grau de instrução dos candidates 2016 x 2020", x= "Ano eleitoral", y = "percentual", fill = "")
  

ggplotly(d)
```  
  

Idade 
===================================== 

Column {data-width=400}
-------------------------------------
### Idade candidates total por ano eleitoral
```{r, warning=FALSE, message=FALSE}
cand_junto %>%
  filter(NR_IDADE_DATA_POSSE > 0,
         NR_IDADE_DATA_POSSE < 100) %>%
  mutate(idade_categoria = case_when(NR_IDADE_DATA_POSSE < 30 ~ "Jovem",
                                     NR_IDADE_DATA_POSSE >= 60 ~ "Idoso",
                                     TRUE ~ "Adulto")) %>%
  count(idade_categoria, ANO_ELEICAO) %>%
  ggplot(aes(as.factor(ANO_ELEICAO), n, colour = idade_categoria, group = idade_categoria)) +
  geom_line() +
  geom_point() +
  scale_color_viridis_d() +
  theme_minimal()+
  labs(subtitle = "Total de candidatos por ano eleitoral por faixa de idade",
       x="ano", y= "", color = "Faixa de idade") -> f

ggplotly(f)
```

####
Queda no número total de candidatos Jovens, aumento de idosos e queda no número de candidatos adultos.

As faixas de idade utilizadas são:
- Jovens: Até 29 anos 
- Adultos: 30 a 59 anos
- Idosos:  60 ou mais


Column {data-width=600}
-------------------------------------
### Idade candidates propocional ao total de candidates por ano
```{r, warning=FALSE, message=FALSE}
cand_junto %>%
  filter(NR_IDADE_DATA_POSSE > 0,
         NR_IDADE_DATA_POSSE < 100) %>%
  mutate(idade_categoria = case_when(NR_IDADE_DATA_POSSE < 30 ~ "Jovem",
                                     NR_IDADE_DATA_POSSE >= 60 ~ "Idoso",
                                     TRUE ~ "Adulto")) %>%
  ggplot(aes(as.factor(ANO_ELEICAO), fill = idade_categoria)) +
  geom_bar(position = "fill") +
  theme_minimal() +
  scale_fill_viridis_d() +
  labs(subtitle = "Proporção de grupo por ano eleitoral", x= "Ano", y = "percentagem", fill ="")

```

####
Apesar da queda total de candidatos, ao se analisar a alteração propocional ao total de candidatos por ano eleitoral, percebe-se que não há uma grande alteração no cenário dos candidatos.



Ocupação  {.storyboard}
===================================== 
### Quais as principais ocupações dos candidates - VEREADOR
```{r, warning=FALSE, message=FALSE}
cand_junto %>%
  filter(DS_CARGO == "VEREADOR",
         DS_OCUPACAO != "OUTROS") %>%
  count(DS_OCUPACAO, ANO_ELEICAO, sort = TRUE) %>%
  top_n(10) %>%
  ggplot(aes(as.factor(ANO_ELEICAO), n, fill = as.factor(DS_OCUPACAO))) +
  geom_bar(stat = "identity", position = "fill")+
  scale_fill_viridis_d() +
  theme_minimal()+
  labs(subtitle = "Principais ocupações dos candidatos a vereador", x = "ano", y = "percentagem", fill = "Ocupação")
```

****
Interessante notar que:
- A ocupação "Vereador" não se repetiu em 2020 entre as 6 profissões mais comuns.  
- Aumento da candidatura de empresários, comerciantes e agricultores

### Quais as principais ocupações dos candidates - PREFEITURA
```{r,warning=FALSE, message=FALSE}
cand_junto %>%
    filter(DS_CARGO == "PREFEITO",
           DS_OCUPACAO != "OUTROS") %>%
  count(DS_OCUPACAO, ANO_ELEICAO, sort = TRUE) %>%
    top_n(10) %>%
    ggplot(aes(as.factor(ANO_ELEICAO), n, fill = DS_OCUPACAO)) +
    geom_bar(stat = "identity", position = "fill")+
  scale_fill_viridis_d() +
  theme_minimal()+
  labs(subtitle = "Principais ocupações dos candidatos a prefeito", x = "ano", y = "percentagem", fill = "Ocupação")
```

****
Interessante notar que:

- A ocupação "Vereador" não se repetiu em 2020 entre as 6 profissões mais comuns.  
- Aumento da candidatura de empresários, agricultores e advogados


### Houve crescimento nos candidatos relacionados a ala militar - vereador
```{r, warning=FALSE, message=FALSE}
cand_junto %>%
  filter(NM_POL == TRUE,
         DS_CARGO == "VEREADOR") %>% 
  count(ANO_ELEICAO,sort = TRUE) %>%
  mutate(perc = n/sum(n)) %>%
  ggplot(aes(ANO_ELEICAO, perc)) +
  geom_point(color = "#8A33FF") +
  geom_line(color = "#8A33FF") +
  ylim(0,1) +
  theme_minimal() +
  labs(title = "Candidaturas de militares", x= "Ano eleitoral", y = "percentual")
```

****
Houve um aumento de candidaturas a vereador que utilizam em seus nomes de urna os seguintes termos:

- Bombeiro/Bombeira
- Delegado/Delegada
- Policial
- Coronel
- Major
- Militar
- Capitão/Capitã

No total em 2016 eram 633 candidatos e em 2020 foram 731 para vereadores;
Já a prefeito foram 42 em 2016 e em 2020 foram 112 candidatos possuindo ao menos um desses termos em seu nome de urna.

Esta análise não foi feita utilizando a ocupação, por não corresponder em muitos dos casos com o nome de urna indicado pelo candidato.


### Por quais partidos estão esses candidatos a vereador? (militares)
```{r,warning=FALSE, message=FALSE}
cand_junto %>%
  filter(NM_POL == TRUE,
         DS_CARGO == "VEREADOR") %>%
  count(ANO_ELEICAO, SG_PARTIDO) %>%
  mutate(SG_PARTIDO = fct_reorder(SG_PARTIDO, n)) %>%
  ggplot(aes(SG_PARTIDO, n, fill = as_factor(ANO_ELEICAO))) +
  geom_bar(stat = "identity") +
  coord_flip() +
  scale_fill_viridis_d() +
  theme_minimal() +
  labs(subtitle = "Candidatos a vereador 'militares' por partido",
       x = "", y = "Total de candidatos", fill = "") -> m

ggplotly(m)
```

*****
Interessante perceber o aumento da diversidade de partidos em 2020 com este perfil de candidatura, em especial dos partidos de centro.

Em relação a candidatura de prefeitos, em 2020 os partidos com maior número de candidatos com este perfil foram:

- PSL (11)
- PATRIOTA (9)
- PODE (9)
- AVANTE (8)
- PP (8)
- PRTB (7)
- PDT (5)
- DEM (5)


Mulheres na política  {.storyboard} 
===================================== 


### Quais municípios possuem mulheres candidatas a prefeita
```{r,warning=FALSE, message=FALSE}
mun_genero <- read_rds("mapa_pref_mulheres.rds")

pal <- colorNumeric(
  palette = "viridis",
  domain = mun_genero$n,
  na.color="transparent")

mapagen = leaflet(mun_genero) %>% addTiles()
mapagen %>% addPolygons(stroke = FALSE,
                     smoothFactor = 0.2, fillOpacity = 1,
                     color = ~pal(n),
                     label = ~paste(mun_genero$name_muni, mun_genero$n),
                     labelOptions = labelOptions(direction = "auto")) %>%
  addLegend(pal = pal, values = ~mun_genero$n, opacity = 0.7, title = NULL,
  position = "bottomright")
```

*****
Somente 28% (1597) dos municípios brasileiros tinham mulheres candidatas ao executivo.

### Candidates por gênero 2016 x 2020 - VEREADORES
```{r,warning=FALSE, message=FALSE}
cand_junto %>%
filter(DS_CARGO == "VEREADOR") %>%
  ggplot(aes(as.factor(ANO_ELEICAO), fill = DS_GENERO))+
  geom_bar(position = "fill") +
  scale_fill_viridis_d() +
  theme_minimal() +
  labs(subtitle = "candidatos por genero proporcional ao ano eleitoral",
       x = "Ano", y = "percentagem", fill = "")
```

****

Pequeno aumento das candidaturas femininas propocionalmente.

### Candidates por gênero 2016 x 2020 - PREFEITURA
```{r,warning=FALSE, message=FALSE}
cand_junto %>%
  filter(DS_CARGO == "PREFEITO") %>%
  ggplot(aes(as.factor(ANO_ELEICAO), fill = DS_GENERO))+
  geom_bar(position = "fill") +
  scale_fill_viridis_d() +
  theme_minimal() +
  labs(subtitle = "candidatos por genero proporcional ao ano eleitoral",
       x = "Ano", y = "percentagem", fill = "")
```

Indígenas {.storyboard}
===================================== 
### Candidaturas a prefeitura por indígenas

```{r, warning=FALSE, message=FALSE}
mun_indigena <- read_rds("mapa_pref_indigena.rds")


mapain = leaflet(mun_indigena) %>% addTiles()

pal <- colorNumeric(
  palette = "viridis",
  domain = mun_indigena$n)

mapain %>% addPolygons(stroke = FALSE,
                     smoothFactor = 0.2, fillOpacity = 1,
                     color = ~pal(n),
                     label = ~paste(mun_indigena$name_muni, mun_indigena$n),
                     labelOptions = labelOptions(direction = "auto")) %>%
  addLegend(pal = pal, values = ~mun_indigena$n, opacity = 0.7, title = NULL,
  position = "bottomright")
  
```


### Candidaturas a câmara dos vereadores por indígenas
```{r, warning=FALSE, message=FALSE}

mun_indigena_lesg <- read_rds("mapa_lesg_indigena.rds")

mapainl = leaflet(mun_indigena_lesg) %>% addTiles()

pal <- colorNumeric(
  palette = "viridis",
  domain = mun_indigena_lesg$n)

mapainl %>% addPolygons(stroke = FALSE,
                     smoothFactor = 0.2, fillOpacity = 1,
                     color = ~pal(n),
                     label = ~paste(mun_indigena_lesg$name_muni, mun_indigena_lesg$n),
                     labelOptions = labelOptions(direction = "auto")) %>%
  addLegend(pal = pal, values = ~mun_indigena_lesg$n, opacity = 0.7, title = NULL,
  position = "bottomright")
```



Negros {.storyboard}
===================================== 

### Quais municípios possuem candidatos ao executivo negros

```{r,warning=FALSE, message=FALSE}
mun_negros <- read_rds("mapa_pref_negros.rds")

mapan = leaflet(mun_negros) %>% addTiles()

pal <- colorNumeric(
  palette = "viridis",
  domain = mun_negros$n)

mapan %>% addPolygons(stroke = FALSE,
                     smoothFactor = 0.2, fillOpacity = 1,
                     color = ~pal(n),
                     label = ~paste(mun_negros$name_muni, mun_negros$n),
                     labelOptions = labelOptions(direction = "auto")) %>%
  addLegend(pal = pal, values = ~mun_negros$n, opacity = 0.7, title = NULL,
  position = "bottomright")
```

****
Percebe-se que no Sul e Sudeste há poucas candidaturas negras ao executivo,
aqui colocadas como "parda" e "preta".

### Mudança de 2016 para 2020 de identificação de cor

```{r,warning=FALSE, message=FALSE}
library(flipPlots)
sankey <- cand_cor %>%
  count(DS_COR_RACA.y,DS_COR_RACA.x, sort = TRUE) %>%
  mutate(perc = n/sum(n)*100)

SankeyDiagram(sankey[,-3:-4],
              link.color = "Source",
              label.show.varname = FALSE,
              weights = sankey$n)

```

*****
Foi perceptível uma grande mudança de 2016 (esquerda) para 2020 (direita) de declaração de cor dos candidatos a vereador, em especial de brancos para pardos.



### Candidatos por cor 2016 x 2020 - VEREADORES
````{r,warning=FALSE, message=FALSE}
cand_junto %>%
  filter(DS_CARGO == "VEREADOR",
         DS_COR_RACA != "AMARELA",
         DS_COR_RACA != "INDÍGENA",
         DS_COR_RACA != "NÃO DIVULGÁVEL") %>%
  ggplot(aes(as.factor(ANO_ELEICAO), fill = DS_COR_RACA))+
  geom_bar(position = "fill") +
  scale_fill_viridis_d() +
  theme_minimal() +
  labs(x = "Ano eleitoral", y = "percentagem", fill = "")
````


****
Aumento das candidaturas pardas e pretas (proporcional ao total de candidatos de cada ano eleitoral). 

vale ressaltar que foi retirado do gráfico os grupos: "AMARELOS" , "INDÍGENAS" e "NÃO INFORMADOS", pois devido sua pouca quantidade não apareciam no gráfico.


### Candidatos por cor 2016 x 2020 - PREFEITURA
````{r,warning=FALSE, message=FALSE}
cand_junto %>%
  filter(DS_CARGO == "PREFEITO",
         DS_COR_RACA != "AMARELA",
         DS_COR_RACA != "INDÍGENA",
         DS_COR_RACA != "NÃO DIVULGÁVEL") %>%
  ggplot(aes(as.factor(ANO_ELEICAO), fill = DS_COR_RACA))+
  geom_bar(position = "fill") +
  scale_fill_viridis_d() +
  theme_minimal() +
  labs(x = "Ano eleitoral", y = "percentagem", fill = "")
````
  